臺灣桃園地方法院民事判決
111年度簡上字第63號
上訴人即附
帶被上訴人  李彥新
訴訟代理人  趙浩程  律師
被上訴人即
附帶上訴人  楊千毅
訴訟代理人  林敬哲  律師
上列當事人間請求損害賠償事件，上訴人對於民國110年12月17
日本院桃園簡易庭110年度桃簡字第1071號第一審判決提起上訴
，被上訴人並提起附帶上訴，本院於111年8月4日言詞辯論終結
，判決如下：
    主  文
上訴及附帶上訴均駁回。
第二審訴訟費用關於上訴部分，由上訴人負擔；關於附帶上訴部
分，由附帶上訴人負擔。
    事實及理由
壹、程序部分
一、按被上訴人於言詞辯論終結前，得為附帶上訴，但經第三審
    法院發回或發交後，不得為之；附帶上訴，雖在被上訴人之
    上訴期間已滿，或曾捨棄上訴權或撤回上訴後，亦得為之。
    民事訴訟法第436條之1第3項、同法第460條第1項、第2項定
    有明文。
二、查上訴人即附帶被上訴人（以下簡稱上訴人）就原審判決不
    利部分提起上訴，嗣被上訴人即附帶上訴人（以下簡稱被上
    訴人）就原審駁回其請求之新臺幣（下同）37萬5,000元部
    分，於言詞辯論終結前提起附帶上訴（見本院卷第29頁），
    揆諸首揭規定尚無不合，應予准許，合先敘明。
貳、實體部分
一、被上訴人起訴主張：伊於民國92年10月11日與訴外人徐安又
    結婚，嗣於110年4月1日離婚。婚姻關係存續期間，上訴人
    明知徐安又為有配偶之人，仍於110年1月17日下午1時39分
    許與徐安又共赴汽車旅館，單獨共處長達3小時；另於110年
    2月11日凌晨0時19分許，進入被上訴人與徐安又之住家，並
    將住家大門反鎖，阻止被上訴人持鑰匙開門進入，迄同日上
    午5時9分許上訴人開門離開時，徐安又竟身著睡衣在臥室內
    ，與一般送客至門口之情形不同，且上訴人在室內拿著室外
    脫鞋，亦與一般客人將脫鞋放在門外之情形有異，上訴人以
    此等行為破壞被上訴人婚姻生活之圓滿安全幸福，不法侵害
    上訴人基於配偶關係之身分法益且情節重大，爰依民法第18
    4條第1項前段、第195條第1項、第3項之規定提起本件訴訟
    等語。並於原審聲明：上訴人應給付被上訴人50萬元，及自
    起訴狀繕本送達翌日起至清償日止，按週年利率5％計算之利
    息。
二、上訴人則以：伊與徐安又因工作而相識，兩人僅為可互吐心
    事之好友，110年1月17日徐安又因心情鬱悶邀約伊聊天，當
    時正逢新冠肺炎疫情期間，不宜去人多的地方，才去汽車旅
    館聊天，另伊於110年2月11日到被上訴人家中，僅因徐安又
    長年罹患之憂鬱症發作而心情不好，邀請伊到其家中聊天，
    伊與徐安又僅在客廳聊天，後因徐安又身體不適回臥房休息
    ，伊旋即離開，二人並無逾越普通朋友一般社交行為之不正
    常往來，是伊並未侵害被上訴人之配偶權。況被上訴人與徐
    安又早已感情不睦，其二人離婚與上訴人關係不大等語置辯
    。並於原審聲明：上訴人之訴駁回。如受不利判決，願供擔
    保請求免為假執行。
三、原審審理結果，判命上訴人應給付被上訴人12萬5,000元，
    及自110年5月8日起至清償日止，按週年利率5%計算之利息
    ，並駁回被上訴人其餘之訴。上訴人就原審判決敗訴部分提
    起上訴，並聲明：原判決不利上訴人之部分廢棄；前開廢棄
    部分，被上訴人於第一審之訴駁回。被上訴人則聲明：上訴
    駁回，並就原審敗訴部分提起附帶上訴，聲明：原判決不利
    於附帶上訴人部分廢棄；上開廢棄部分，附帶被上訴人應再
    給付附帶上訴人37萬5,000元，及自110年5月8日起至清償日
    止按週年利率5％計算之利息。
四、得心證理由：
㈠、按因故意或過失，不法侵害他人之權利者，負損害賠償責任
    ，故意以背於善良風俗之方法，加損害於他人者亦同；又不
    法侵害他人之身體、健康、名譽、自由、信用、隱私、貞操
    ，或不法侵害其他人格法益而情節重大者，被害人雖非財產
    上之損害，亦得請求賠償相當之金額；前2項規定，於不法
    侵害他人基於父、母、子、女或配偶關係之身分法益而情節
    重大者，準用之。民法第184條第1項、第195條第1項、第3
    項分別定有明文。再按婚姻係以夫妻之共同生活為目的，配
    偶應互相協力保持其共同生活之圓滿安全及幸福，夫妻互守
    誠實，係確保其共同生活之圓滿安全及幸福之必要條件，故
    應解為配偶因婚姻契約而互負誠實之義務，配偶之一方行為
    不誠實，破壞共同生活之圓滿安全及幸福者，即為違反因婚
    姻契約之義務而侵害他方之權利（最高法院55年台上字第20
    53號裁判意旨參照）。是若夫妻之一方違反婚姻之誠實義務
    ，與婚姻外之第三人發生婚外性行為或有逾社會一般通念所
    能容忍之範圍，且達於破壞他人婚姻共同生活之圓滿安全及
    幸福之程度之行為者，該行為人即係侵害婚姻關係存續中之
    他方配偶基於配偶關係之身分法益，而屬情節重大，茍配偶
    確因此受非財產上之損害即精神上痛苦，自得請求賠償。再
    者，婚姻關係存續中，實不容他人藉詞關懷慰問或與其交往
    ，對婚姻本質加以破壞，倘有予以干擾或侵害者，即屬破壞
    基於婚姻配偶關係之生活圓滿、安全及幸福法益，該等破壞
    干擾行為與婚姻配偶權益所受之損害間自有相當因果關係。
㈡、經查：
　⒈被上訴人主張其與徐安又於92年10月11日結婚，於110年4月1
    日離婚。上訴人明知徐安又為有配偶之人，仍於110年1月17
    日下午1時39分許，與徐安又同往汽車旅館單獨共處3小時；
    另於110年2月11日凌晨0時19分許，前往被上訴人與徐安又
    之住家，單獨共處長達約5小時等情，有原審卷附兩造與徐
    安又之錄影對話譯文、跟拍錄影畫面之截圖照片、社區監視
    器截圖照片可憑（見原審卷第7至8頁反面、第40至43頁），
    且為上訴人所不爭執，堪信為真實。上訴人雖辯稱因新冠肺
    炎疫情之故，與徐安又前往汽車旅館聊天等語，惟因應COVI
    D-19本土疫情持續嚴峻，指揮中心係自110年5月19日起提升
    全國疫情警戒至第三級，是以110年1月17日當時尚未實施三
    級警戒，多數公共場所仍有開放，況上訴人若顧慮疫情嚴峻
    ，亦可選擇於戶外之公共場所聊天，其卻選擇與有配偶之徐
    安又前往具高度隱密性之汽車旅館相聚，且因近年汽車旅館
    之商業廣告、公眾人物與配偶以外第三人進出汽車旅館遭媒
    體報導、影射婚外情等新聞層出不窮，是以汽車旅館於通常
    情況下，並非一般已婚男女與配偶以外之人正常社交活動之
    適當場所，已為一般社會大眾所知悉，是其辯稱為規避疫情
    與徐安又約在汽車旅館聊天，實有違常理，不足採信。上訴
    人再辯稱其前往被上訴人住家時，僅與徐安又待在客廳聊天
    ，並未與徐安又共處一室云云，然上訴人與徐安又於深夜時
    分獨處家中，無論係在客廳或臥室，均難認係一般朋友之正
    常往來互動，況其又將大門反鎖，即便被上訴人與警衛按門
    鈴或拍門皆拒不開門，益徵二人關係非比尋常，上訴人所辯
    ，難認可採，被上訴人主張上訴人與徐安又間確有逾越一般
    有配偶男女通常之交往程度，應屬可信。
　⒉上訴人明知徐安又為有配偶之人，仍與徐安又單獨在汽車旅
    館內之房間共處，單獨於深夜時分在被上訴人家中共處，此
    舉均難認係基於朋友情誼之正常往來互動，顯然已逾越已婚
    男女交往之正常分際，而足以破壞被上訴人與徐安又間婚姻
    共同生活之圓滿安全及幸福，堪認已對被上訴人基於配偶關
    係之身分法益造成侵害，且情節重大，故被上訴人以此為由
    ，依民法第184條第1項前段、第195條第1項、第3項規定，
    請求上訴人負損害賠償責任，堪屬有據，應予准許。上訴人
    再辯稱被上訴人與徐安又感情本即不睦等語，然夫妻間縱一
    時感情不睦，但於兩人之婚姻關係尚存之際，均仍有努力重
    修舊好之可能性，任何人均不得干擾或侵害，倘有予以干擾
    或侵害者，揆諸前揭說明，仍屬破壞基於婚姻配偶權關係之
    身分法益，僅係破壞之嚴重性大或小之程度差別而已，殊不
    得以夫妻間已有齟齬，即謂非屬干擾他人婚姻之配偶權，上
    訴人上開辯稱亦屬無理。
㈢、末按非財產上賠償之金額是否相當，應斟酌實際加害情形、
    影響該權利是否重大、被害者與加害人之身分地位、經濟狀
    況及其他各種情形，以為核定之準據（最高法院47年台上字
    第1221號、51年台上字第223號判決意旨參照）。查被上訴
    人大學畢業，為工程師，月收入約8萬元，109年申報所得為
    155萬7,698元，名下有不動產5筆、汽車1部，財產總額為45
    9萬6,700元；上訴人係大學肄業，年申報所得為52萬3,442
    元，名下無財產等情，業據兩造於原審中自陳及兩造之稅務
    電子閘門財產所得調件明細表在卷可參（原審卷第28至31頁
    、第53頁反面）。本院斟酌前述兩造之身分、地位、經濟能
    力，及上訴人行為所造成對被上訴人婚姻之破壞、被上訴人
    因此所生痛苦之程度等一切情狀，認為被上訴人請求之精神
    慰撫金應以12萬5,000元為適當，逾此金額之請求，不應准
    許。上訴人及被上訴人於上訴及附帶上訴程序分別主張此金
    額過高或過低等語，均不足採信。
五、綜上所述，被上訴人依民法第184條第1項前段、第195條第1
    項、第3項規定，請求上訴人給付12萬5,000元及自起訴狀繕
    本送達之翌日即110年5月8日起至清償日止，按週年利率5%
    計算之利息，為有理由，應予准許，逾此範圍之請求為無理
    由，應予駁回。原審分別為上訴人及附帶上訴人部分敗訴之
    判決，於法並無不合，上訴及附帶上訴意旨指摘原判決不當
    ，求予廢棄改判，均為無理由，應併予駁回。
六、本件事證已臻明確，兩造其餘攻擊或防禦方法及所用證據，
    經本院斟酌後，認為均不足以影響本判決之結果，爰不逐一
    論列，併此敘明。
七、據上論結，本件上訴及附帶上訴均為無理由，依民事訴訟法
    第436條之1第3項、第449條第1項、第78條，判決如主文。
中華民國111年8月25日
                  民事第三庭   審判長法　官  周玉羣　
                  　　　　　　　　　 法　官　許容慈
　　　　　　　　　　　　　　　　　　 法  官  卓立婷
以上正本係照原本作成。
本判決不得上訴。　
中　　華　　民　　國　　111 　年　　8 　　月　　26　　日
　　　　　　　　　　　　　　　　　　 書記官  謝宛橙